臺灣高雄地方法院民事判決
110年度鳳簡字第730號
原      告  郭菀婷  


被      告  陶家驊  

上列當事人間請求損害賠償事件，原告提起刑事附帶民事訴訟，
經本院刑事庭裁定移送前來（110年度簡附民字第166號），本院
於民國111年3月24日言詞辯論終結，判決如下：              
    主      文
被告應給付原告新臺幣參萬元，及自民國一一○年七月六日起至
清償日止，按週年利率百分之五計算之利息。
原告其餘之訴駁回。
本判決第一項得假執行。但被告以新臺幣參萬元為原告預供擔保
，得免為假執行。
    事實及理由
一、按司法機關所製作必須公開之文書，除前項第3款或其他法
    律特別規定之情形外，亦不得揭露足以識別前項兒童及少年
    身分之資訊，兒童及少年福利與權益保障法第69條第2項定
    有明文。本件兩造共同育有之未成年子女即訴外人陶○○為未
    滿12歲之兒童，有戶籍資料在卷可稽(本院卷第15至16頁)，
    本判決書對於足資識別前揭兒童身分之姓名以陶○○作為代稱
    ，合先敘明。
二、原告主張：被告為原告之夫，為家庭暴力防治法第3條第1項
    規定之配偶關係，被告於民國109年8月23日晚間，聚餐時與
    一名異性友人互動熱絡，兩造於餐後發生口角，嗣於同日晚
    間9時許，被告駕駛汽車搭載原告及陶○○，行經高雄市新興
    區五福二路路段，兩造持續爭執不休，詎被告基於傷害之犯
    意，以右拳頭橫向揮打原告之頭部及肩膀，被告拳頭因而揮
    中原告配戴之眼鏡致眼鏡受損（眼鏡受損部分未在本件起訴
    範圍內），原告受有左眼眶擦傷及左手臂挫傷之傷害(下稱
    系爭傷害)。原告因系爭傷害受有精神上之痛苦，請求非財
    產上損害新臺幣（下同）300,000元。爰依侵權行為之法律
    關係提起本訴，並聲明：被告應給付原告300,000元，及自
    起訴狀繕本送達翌日起至清償日止，按週年利率5％計算之利
    息。
三、被告則以：我對於兩造於上開時、地有發生肢體衝突之事實
    不爭執，我收到本院110年度簡字第1813號刑事判決後未遵
    期提起上訴，願意承擔前開刑事判決判處犯傷害罪之結果，
    原告請求非財產上損害300,000元過高，目前無力賠償，故
    拒絕給付等語置辯，並聲明：原告之訴駁回。
四、本院得心證之理由：
(一)按因故意或過失，不法侵害他人之權利者，負損害賠償責任
    。不法侵害他人之身體、健康、名譽、自由、信用、隱私、
    貞操，或不法侵害其他人格法益而情節重大者，被害人雖非
    財產上之損害，亦得請求賠償相當之金額，民法第184條第1
    項、第195條第1項前段分別定有明文。經查，原告主張之事
    實，有兩造之訊問筆錄、國軍高雄總醫院受理家庭暴力事件
    驗傷診斷書、兩造之間LINE對話紀錄、原告維修眼鏡之收據
    、長庚醫院受理家庭暴力事件驗傷診斷書在卷可稽(本院卷
    第19至28頁、外放臺灣高雄少年及家事法院110年度家護字
    第252號卷第10頁)，被告因本件侵權行為，經本院刑事庭以
    110年度簡字第1813號，判處被告犯傷害罪，處有期徒刑4月
    ，有此判決書在卷可參（本院卷第11至14頁），復經本院依
    職權調取本院110年度簡字第1813號刑事案件電子卷證（刑
    案電子卷證於本院卷證物袋內）核閱無誤。而被告於本院審
    理中自陳對於前開刑事判決之結果不爭執等語(本院卷第54
    頁)，復未舉證證明其未傷害原告之事證，是本件依調查證
    據之結果，堪認原告之主張為真實。是以，被告既不法傷害
    原告之身體致其受有系爭傷害，被告傷害行為與原告所受損
    害間有相當之因果關係，原告依侵權行為法律之法律關係請
    求被告損害賠償，自屬有據。至於被告抗辯目前經濟狀況不
    佳而無力賠償乙節，乃履行能力問題，不影響其應負之侵權
    行為損害賠償責任。　　
(二)次按慰藉金之賠償須以人格權遭遇侵害，使精神上受有痛苦
    為必要，其核給之標準固與財產上損害之計算不同，然非不
    可斟酌雙方身分資力與加害程度，及其他各種情形核定相當
    之數額（最高法院51年台上字第223號判決意旨參照）。查
    原告因本件侵權行為致其身體健康權分別受到侵害，業已認
    定如前述，故其主張受有精神上痛苦，堪信可採。而原告大
    學畢業、目前從事服務業、月收入約00,000元、須扶養三名
    未成年子女；被告碩士畢業、目前為公司負責人、無穩定工
    作收入、須扶養二名未成年子女，分據兩造陳述在卷（本院
    卷第55頁）；另原告108、109年度所得分別為000,000元、0
    00,000元，名下有汽車一部；被告108、109年度所得分別為
    000,000元、00,000元，名下有投資二筆，有兩造稅務電子
    閘門財產所得調件明細表可考（本院卷末頁證物袋內），本
    院審酌兩造為夫妻關係，被告與原告產生口角爭執後未能理
    性處理，竟在陶○○面前徒手傷害原告，侵害原告之身體健康
    權且情節重大，致原告精神上受有痛苦，暨考量原告所受侵
    害程度、被告之行為態樣等一切情狀，認原告請求被告賠償
    非財產上損害30,000元，應屬適當，逾此範圍之請求，則屬
    過高，不應准許。
(三)末按遲延之債務，以支付金錢為標的者，債權人得請求依法
    定利率計算之遲延利息；應付利息之債務，其利率未經約定
    ，亦無法律可據者，週年利率為5％；給付無確定期限者，債
    務人於債權人得請求給付時，經其催告而未為給付，自受催
    告時起，負遲延責任。其經債權人起訴而送達訴狀，與催告
    有同一之效力，民法第233條第1項前段、第203條、第229條
    第2項亦分別定有明文。原告起訴狀繕本於110年6月25日寄
    存送達被告（附民卷第21頁），自寄存之日起經10日即110
    年7月5日發生送達加催告之效力，準此，原告請求給付自起
    訴狀繕本送達翌日即110年7月6日起至清償日止，按週年利
    率5％計算之利息，於法並無不合，應予准許。
五、綜上所述，原告依據侵權行為之法律關係，請求被告給付30
    ,000元，及自110年7月6日起至清償日止，按週年利率5％計
    算之利息，為有理由，應予准許。逾此範圍之請求，為無理
    由，應予駁回。
六、本件判決基礎已臻明確，兩造其餘攻擊或防禦方法，核與判
    決結果不生影響，爰不一一論列。至被告聲請傳喚陶○○先前
    就讀之○○非營利組織之幼稚園老師、主任，其待證事實為證
    明原告有暴力傾向一情（本院卷第56頁），被告前開主張待
    證事實縱然屬實，並非本件侵權行為之損害結果發生之共同
    原因，亦不能合理化被告即可傷害原告，此部分聲請調查證
    據與本件判斷無涉，尚無調查必要，併此敘明。
七、本件原告勝訴部分係依民事訴訟法第427條適用簡易程序所
    為被告敗訴之判決，依同法第389條第1項第3款規定，應依
    職權宣告假執行，並依同法第392條第2項規定，依職權宣告
    被告如預供擔保後，得免為假執行。
八、本件原告提起刑事附帶民事訴訟，而由本院刑事庭依刑事訴
    訟法第504條第1項規定，裁定移送前來，依同條第2項規定
    免繳納裁判費，其於本院審理期間，亦未產生其他訴訟必要
    費用，並無訴訟費用負擔問題，附此敘明。
中　　華　　民　　國　　111 　年　　4 　　月　　25　　日
                  鳳山簡易庭  法  官  藍雅筠
以上正本係照原本作成。　　　　　　　　　
如不服本判決，應於送達後20日內，向本院提出上訴狀並表明上
訴理由，如於本判決宣示後送達前提起上訴者，應於判決送達後
20日內補提上訴理由書（須附繕本）。
中　　華　　民　　國　　111 　年　　4 　　月　　26　　日
                              書記官  蔡毓琦